最高法院刑事判決　　　　　　九十四年度台上字第二二九五號
　　上　訴　人　甲○○
上列上訴人因違反毒品危害防制條例案件，不服台灣高等法院台
中分院中華民國九十一年六月二十五日第二審判決（九十一年度
上訴字第三三八號，起訴案號：台灣台中地方法院檢察署九十年
度偵字第一二七三九號），提起上訴，本院判決如下：
    主  文
原判決關於販賣第一級毒品部分撤銷，發回台灣高等法院台中分
院。
    理  由
本件原判決認定：被告甲○○明知毒品海洛因係屬毒品危害防制
條例第二條所管制之第一級毒品，不得轉讓、販賣之，竟意圖營
利，於民國（下同）九十年七月間，在不詳地點以不詳價格向不
詳人士購買海洛因一包後，因友人莊秋林於九十年七月二十一日
下午六時五十分許，駕駛車輛五Ｊ─一四七三號在台中縣潭子鄉
○○路○段五九一號前，遭警查獲持有第二級毒品安非他命十小
包，經警詢問莊秋林毒品來源，莊秋林供稱伊施用之毒品來源均
為甲○○，莊秋林並在警察配合下佯稱向甲○○購買（新台幣）
一萬元之第一級毒品海洛因一包，甲○○接到該電話之訂購，即
依約於同日二十三時三十分許，攜帶毒品海洛因一包，前往約定
地點之台中市○○路進化北路口之麥當勞店欲交易時，為警當場
查獲，以致無法完成毒品販賣之交易而未遂，並扣得第一級毒品
海洛因一包（淨重三點六四公克，包裝重○點四四公克，純度百
分之三七點八六，純質淨重一點三八公克）等情；因而撤銷第一
審關於販賣第一級毒品部分諭知上訴人甲○○無罪之判決，改判
論處上訴人販賣第一級毒品未遂罪刑，固非無見。
惟查：審理事實之法院，對於案內與待證事項有關之一切證據，
除認為不必要者外，均應詳為調查，然後基於調查所得之心證以
為判斷之基礎。故證據雖已調查，而尚有其他必要部分並未調查
，仍難遽為被告有利或不利之認定。原判決事實認定本件係莊秋
林為警查獲其持有第二級毒品安非他命，乃配合警方辦案，以電
話向上訴人佯稱欲購買第一級毒品海洛因，因而查獲上訴人等情
，並於理由說明檢察官起訴書所指上訴人意圖營利而販入毒品海
洛因部分，並無證據足資證明，難認上訴人係意圖營利而販入該
毒品，乃論以（修正前）毒品危害防制條例第四條第五項、第一
項之販賣第一級毒品未遂罪。然上訴人於原審辯稱：上訴人原無
販賣第一級毒品之決意，係出於莊秋林配合警方辦案佯稱購買毒
品之陷害教唆，始起意販賣，不能成立販賣罪云云（見原審卷第
一一四頁），參以莊秋林於警詢及檢察官訊問時供稱其為警查獲
之安非他命，係向上訴人所購買云云，並未供述前曾向上訴人購
買毒品海洛因（見本案第一二七三九號偵查卷第十一、二一、二
二頁），則莊秋林為配合警方誘捕上訴人而向上訴人佯稱欲購買
第一級毒品海洛因前，上訴人如何原即有販賣第一級毒品海洛因
之故意，並依約攜帶毒品前往交付，而得論以販賣毒品未遂罪，
即非無詳酌之餘地（並參照本院八十五年三月十二日、八十五年
度第四次刑事庭會議決議及其所設題旨）。原審未予查明審認，
對於上訴人上述所辯是否可採，亦未予說明論列，自嫌調查職責
未盡及理由不備。上訴意旨執此指摘原判決不當，尚非全無理由
，應認原判決關於販賣第一級毒品部分有撤銷發回更審之原因。
據上論結，應依刑事訴訟法第三百九十七條、第四百零一條，判
決如主文。
中　　華　　民　　國　九十四　年　　五　　月　　五　　日
                      最高法院刑事第八庭
                          審判長法官  呂　潮　澤
                                法官  吳　昆　仁
                                法官  孫　增　同
                                法官  吳　昭　瑩
                                法官  趙　文　淵
      本件正本證明與原本無異
                                      書  記  官
中　　華　　民　　國　九十四　年　　五　　月　　十　　日
                                                      Ｃ
